最高法院民事判決                              八十六年度台上字第一二九○號
      上  訴  人  環運有限公司
      法定代理人  林尊仁
      被 上訴 人  甲○○
右當事人間請求清償債務事件，上訴人對於中華民國八十五年八月三十一日台灣高等
法院第二審判決（八十五年度上字第三五九號），提起上訴，本院判決如左：
    主  文
上訴駁回。
第三審訴訟費用由上訴人負擔。
    理  由
本件上訴人主張：被上訴人為伊之副總經理，未經伊之同意，騙令會計張淑容將伊所
有之款項新臺幣（下同）一百十四萬八千零六元挪存於其在華南商業銀行長安分行帳
號000000000000之帳戶，雖屢經催告返還，均為所拒。被上訴人顯係無
法律上之原因得上開存款及利息之利益，致伊公司資產減少受有損害等情。爰依民法
第一百七十九條、第一百八十一條不當得利及第一百八十四條侵權行為之規定，求為
命被上訴人給付一百十四萬八千零六元及法定遲延利息之判決。
被上訴人則以：上訴人因與訴外人「嘉美公司」訴訟，為免財產遭人強制執行，而將
存款存人伊名下。又伊為上訴人之副總經理，平日負責公司之財務進出，與上訴人間
為委任關係，伊有遵照上訴人指示支付款項予第三人之義務。上訴人負責人既向債權
人表示上訴人之應付款項由伊代理支付，及同意核發資遣費，伊自已取得代理上訴人
支付各該款項之權限，且依上訴人負責人之指示付款所生之法律效果應直接歸屬於上
訴人，何來侵占之有等語。資為抗辯。
原審依調查證據為辯論之結果，以：經查，系爭存款係因上訴人與嘉美公司訴訟，為
免財產遭人強制執行，而將現款存入被上訴人上開帳戶內等情，業經證人即上訴人之
會計張淑容於第一審證稱：「因當時公司有訴訟，所以股東協議，公司錢均不要存入
公司戶頭，而存入江先生（指股東江一楓）及謝小姐（指被上訴人）名下，……因謝
小姐及江一楓之存摺均交由林尊仁保管，但印鑑仍由二人各自保管」等語明確。參以
系爭款項係於八十四年二月二十七日以前存入，而上訴人於八十四年三月十八日中午
十二時三十分許，在台南縣鹽水鎮○○路三九五號召開股東會時，其代表人林尊仁尚
提案稱：「因公司進行清理帳目中，有關應收帳目催收中，應付款項除維持公司營運
必要週轉金外，其餘暫行凍結，待清理完畢再行支付，目前公司現金列管如下，戶名
甲○○華銀帳號000000000000，至八十四年二月二十七日餘額一百十四
萬八千元（即本件上訴人請求之金額）」等語；並未提及被上訴人未經公司同意而騙
令會計人員，將存款存於其名下之情形，上開提案並經全體股東通過，此有兩造所不
爭執之股東會議紀錄可稽。至證人林鳳珠於第一審證稱：「錢為何存在被告名下，並
不知，且係於開會時始知道錢存在被告及江一楓名下，於股東會議當時被告及江一楓
有承認錢係在公司不知之情況下存入其二人戶頭」等語，亦僅證明被上訴人名下有上
訴人之存款，尚不足以證明系爭存款為被上訴人所擅自挪存。按被上訴人為上訴人之
副總經理，就職務上與上訴人成立委任關係，而上訴人將現款存於被上訴人名下，係
由於與嘉美公司間有訴訟，為免財產遭人強制執行之故，顯係為達到兩造間一定目的
所為之信託行為（最高法院六十二年台上字第二九九六號判決參照），因之於信託關
係終止前，被上訴人就系爭存款即為所有人，得就受託財產為一切處分行為，自不生
不當得利及侵權行為之問題。上訴人既未能舉證證明兩造間之信託關係業已終止，其
請求被上訴人返還上開存款，即無理由。為其心證之所由得，並說明兩造其餘之攻擊
防禦方法，不予審酌之理由，因而維持第一審所為上訴人敗訴之判決，駁回其上訴，
經核於法並無違誤。上訴論旨，猶持前詞並就原審取捨證據、認定事實之職權行使，
指摘原判決不當，求予廢棄，非有理由。
據上論結，本件上訴為無理由，依民事訴訟法第四百八十一條、第四百四十九條第一
項、第七十八條，判決如主文。
中      華      民      國    八十六    年     四       月    二十五    日
                              最高法院民事第三庭
                                  審判長法官  范  秉  閣
                                        法官  朱  錦  娟
                                        法官  朱  建  男
                                        法官  許  澍  林
                                        法官  王  錦  村
      右正本證明與原本無異
                                              書  記  官
中      華      民      國    八十六    年     五       月     十二     日
